【裁判字號】    95,交抗,615
【裁判日期】    950919
【裁判案由】    聲明異議
【裁判全文】
臺灣高等法院臺中分院刑事裁定         95年度交抗字第615號
抗  告  人  交通部公路總局臺中區監理所豐原監理站
法定代理人  甲○○
受處分人    乙○○
上列抗告人因違反道路交通管理處罰條例案件，不服台灣臺中地
方法院中華民國95年7月31日裁定（95年度交聲字第642號），提
起抗告，本院裁定如下：
    主  文
抗告駁回。
    理  由
一、本件抗告意旨略以：有關乙○○「罰鍰新台幣5萬7千元」之
    部分，緩起訴處分雖無法條規定，然參閱法務部中華民國95
    年5 月25日法律字第0950700393號函略以：所稱「不起訴處
    分」，包括「緩起訴處分」，前經本部於94年7 月28日召開
    行政罰諮詢小組第1 次會議決議在案，暨台灣臺中地方法院
    檢察署95.06.07中檢惠文字第0951000284號函亦有相同解釋
    ，有關「緩起訴處分」認定，故有爭議云云。
二、原審裁定略以：受處分人乙○○於95年4 月10日22時1分許，
    駕駛車牌號碼７Ｌ－２０８３ 號自用小客車，在國4公路東
    8.7公里處，因「經酒精測定值測定每公升0.9毫克，法定值
    每公升0.25毫克（禁駛）」違規，經內政部警政署國道公路
    警察局第三警察隊依違反道路交通管理處罰條例第35 條第1
    項第1 款舉發，此有該舉發違反道路交通管理事件通知單附
    卷可稽，是受處分人上開行為事實，應堪認定。從而，經原
    處分機關交通部公路總局臺中區監理所豐原監理站於95年 7
    月20日依違反道路交通管理處罰條例第35條第1項第1款、道
    路交通管理事件統一裁罰基準及處理細則第43條、第44條及
    第67條之規定，以豐監稽違字第裁63-Z00000000號裁決書，
    裁處受處分人罰鍰5萬7千元整，並吊扣駕駛執照12個月，原
    無違誤。惟查，受處分人上開於95年4 月10日酒醉駕車之同
    一事實，業經員警以違背安全駕駛罪嫌移送檢察官偵辦，並
    經檢察官以95年度速偵字第1569號於95年4 月14日為緩起訴
    處分後職權送再議，於95年5月4日由臺灣高等法院臺中分院
    檢察署以95年度上職議字第2560號處分書駁回，並確定在案
    ，業經原審查閱其前案紀錄表核對無訛。嗣受處分人於95年
    7 月18日由受處分人以匯款方式，向財團法人臺灣兒童暨家
    庭扶助基金會家扶基金會臺中縣分事務所（臺中縣家扶中心
    ）繳納，亦有受處分人提出之緩起訴處分金收據影本、匯款
    委託書影本各一紙在卷可稽。該等公益捐款雖非刑罰，惟具
    有代替罰金之性質，受處分人之酒後駕車行為既係在行政罰
    法生效施行後，自有該法一事不二罰原則之適用。故受處分
    人上述酒後駕車違規之情事，除其行為應處以其他種類行政
    罰即吊扣駕駛執照12個月部分，依行政罰法第26條第1 項但
    書，亦得裁處之外；其違反行政法上義務而受罰鍰5萬7千元
    部分，依行政罰法第26條第1 項前段規定，應依刑事法律處
    罰之，不再依上揭道路交通管理處罰條例之規定裁罰等語。
三、經查：本件依卷附證據均足認受處分人之行為違反道路交通
    管理處罰條例第35條第1項第1款前段之規定，並無因而肇事
    致人受傷之情形。次按依行政罰法第26條之立法理由觀之，
    「一行為同時觸犯刑事法律及違反行政法上義務規定時，由
    於刑罰與行政罰同屬對不法行為之制裁，而刑罰之懲罰作用
    較強，故依刑事法律處罰，即足資警惕時，實無為一事二罰
    再處行政罰之必要。且刑事法律處罰，由法院依法定程序為
    之，較符合正當法律程序，應予優先適用。但罰鍰以外之沒
    入或其他種類行政罰，因兼具維護公共秩序之作用，為達行
    政目的，行政機關仍得併與裁處。」故在處罰目的相同且處
    罰方式相同時，若依刑事法律處罰，即足資警惕時，實無為
    一事二罰再處行政罰之必要。又刑事訴訟法第253條之2規定
    ，命被告為金錢給付、勞務給付及處遇措施的部分，應得被
    告之同意（因涉及被告之人身自由及財產的拘束，且產生未
    經裁判即終局處理案件之實質效果，自應考慮被告之意願）
    。至於命被告為金錢給付部分，並得為民事強制執行名義。
    無論檢察官課以被告以上何種負擔，由於這些負擔雖然不是
    「刑罰」，但性質上可以說是實質的制裁，並且也造成被告
    權利的影響。故本件檢察官所為對於行為人之緩起訴處分，
    已產生實質刑罰之效果，而非不起訴處分甚明。而道路交通
    管理處罰條例第35條所規定之裁處含有罰鍰與吊扣駕照之處
    分，二者分屬行政罰法法理中之裁罰含有對於過去違反義務
    行為處罰之秩序罰，以及對於預防將來再犯危險之管制罰；
    而前者對於過去義務違反而為秩序罰之目的與刑事制裁所欲
    達到保護交通安全之目的相同，二者既為相同之目的，則處
    以較重之刑事制裁已足，無重複處罰之必要。故本件對於性
    質相同之金錢裁罰，已依懲罰作用較強之刑事法律制裁後，
    即無再依行政法為相同處罰之理，原審將原處分撤銷，另裁
    處受處分人吊扣駕照12個月，核無違誤，抗告人上開抗告為
    無理由，應予駁回。
四、據上論結，應依道路交通案件處理辦法第26條、刑事訴訟法
    第412條，裁定如主文。
中    華    民    國    95    年    9     月    19    日
               刑事第六庭  審判長法  官  李  文  雄
                                 法  官  邱  顯  祥
                                 法  官  劉  連  星
上列正本證明與原本無異。
不得再抗告。
                                 書記官  陳  秀  真
中    華    民    國    95    年    9     月    20    日
                                                      Ｆ


司法院資訊處製作；財團法人民間司法改革基金會備份。
